【裁判字號】    97,訴,3936
【裁判日期】    971023
【裁判案由】    毒品危害防制條例
【裁判全文】
臺灣臺中地方法院刑事判決              97年度訴字第3936號
公  訴  人  臺灣臺中地方法院檢察署檢察官
被      告  乙○○
上列被告因毒品危害防制條例案件，經檢察官提起公訴（九十七
年度毒偵字第四五六三號），被告於準備程序就被訴事實為有罪
之陳述，本院合議庭裁定由受命法官獨任逕行簡式審判程序，並
予判決如下：
    主    文
乙○○施用第一級毒品，累犯，處有期徒刑柒月。
扣案之毒品海洛因壹包（含包裝袋，毒品部分驗餘淨重零點壹零
伍零公克）沒收銷燬之。
    犯罪事實
一、乙○○前於民國九十四年五月間，曾因施用毒品案件，經本
    院於九十五年四月二十一日以九十五年度訴字第七０四號判
    處有期徒刑八月、五月，並定應執行刑為有期徒刑一年，其
    入監執行後，又因減刑條例之實施，而於九十六年七月十六
    因縮刑期滿執行完畢；其另於八十九年間，即曾因施用毒品
    案件，經本院裁定送觀察勒戒，認為無繼續施用毒品傾向，
    於八十九年九月八日出所，並由臺灣臺中地方法院檢察署在
    八十九年九月七日以八十九年度毒偵字第五０九五號為不起
    訴處分確定，乙○○後又於前開觀察勒戒執行完畢後之五年
    內，在九十四年五月間有上開施用毒品犯行經判處有期徒刑
    確定；詎乙○○仍不知戒絕，明知毒品海洛因業經公告列為
    毒品危害防制條例之第一級毒品，不得非法持有、施用，因
    未戒除施用毒品海洛因之惡習，猶基於施用第一級毒品海洛
    因之行為決意，於九十七年八月十二日十九時許，在其位於
    臺中市○○路○段二一六之一號住處內，以將毒品海洛因摻
    入香菸內點火燃燒使之產生煙霧後加以吸食之方式，非法施
    用毒品海洛因一次。嗣乙○○於九十七年八月十五日十九時
    五十分許，在其上開住處內，為警持本院核發之搜索票搜索
    查獲，並扣得供其所施用之海洛因一包（毒品部分驗餘淨重
    ０‧一０五０公克），乙○○為警查獲後，且經員警徵得同
    意，採集尿液送請鑑驗，因嗎啡（毒品海洛因之代謝物）呈
    現陽性反應，始由警進而查悉上情。
二、案經臺中市警察局第五分局報請臺灣臺中地方法院檢察署檢
    察官偵查起訴。
    理    由
一、上開犯罪事實，業經被告乙○○於偵查及本院訊問時均坦認
    不諱，而被告為警查獲後所採取之尿液，經送請中山醫學大
    學附設醫院檢驗科藥物檢測中心檢驗結果，嗎啡（毒品海洛
    因之代謝物）係呈現陽性反應，有該中心出具之尿液檢驗報
    告一份附卷可稽（見偵查卷第二三頁）。另被告為警查獲時
    所扣得之白色粉末一包，經鑑驗後確實含有毒品海洛因成分
    （毒品部分驗餘淨重０‧一０五０公克），亦有行政院衛生
    署草屯療養院九十七年九月十八日草療鑑字第０九七０００
    八二三二號鑑定書影本一份附卷可參（見本院卷第一二頁）
    ，足見被告上開自白，確與客觀事實相符，堪予採認。另按
    九十二年七月九日新修正之毒品危害防制條例刪除二犯及三
    犯之規定，一改修法前繁雜之處遇程序，僅將施用毒品者簡
    化區分為初犯、再犯，並認施用毒品者係屬病患性犯人，以
    觀察、勒戒戒除其身癮，並以強制戒治去除其心癮。經觀察
    、勒戒或強制戒治執行完畢釋放後，若係五年後再犯該條例
    第十條施用毒品罪者，與同條例第二十條第一項、第二項關
    於「初犯」之處理方式相同，檢察官應先聲請法院裁定令被
    告入勒戒處所觀察、勒戒，並視有無繼續施用毒品傾向，決
    定應予釋放、為不起訴之處分，或應聲請法院裁定令入勒戒
    處所強制戒治；若係五年內「再犯」同條例第十條施用毒品
    罪者，依同條例第二十三條第二項規定，檢察官則應依法追
    訴。觀諸該條例第二十條第三項之修正理由：「觀察、勒戒
    或強制戒治五年後再犯者，顯見前所實施之觀察、勒戒或強
    制戒治已足以遮斷其施用毒品之癮，為期自新及協助其戒除
    毒癮，對此五年後再犯者，爰明定仍適用初犯之規定，先經
    觀察、勒戒、強制戒治之程序。」及同條例第二十三條第二
    項之修正理由：「為配合簡化施用毒品犯之刑事處遇程序，
    並鑑於經觀察、勒戒或強制戒治執行完畢釋放後五年內再犯
    者，其再犯率甚高，原據以實施之觀察、勒戒及強制戒治既
    已無法收其實效，自應施以刑事處遇。」，顯然如施用毒品
    者係前經觀察、勒戒或強制戒治等治療程序執行完畢五年後
    ，始再施用毒品之「初犯」，因前所執行之觀察、勒戒或強
    制戒治已足收戒除毒癮之效，自應重新執行觀察、勒戒或強
    制戒治等治療程序，並於治療程序執行完畢後，由檢察官為
    不起訴處分，毋庸對之追訴處罰；反之，在「再犯」之情形
    ，因其先前所為治療程序顯未能收戒斷毒癮之效，且考量施
    用毒品者之再犯率偏高，乃簡化其刑事處遇程序，而逕予追
    訴處罰，不再施以治療程序。參酌上開立法理由，修正毒品
    危害防制條例就施用毒品者，祇於「初犯」及「五年後再犯
    」二種情形，有其追訴條件之限制，即須於初犯經觀察、勒
    戒或強制戒治釋放後，五年內均無施用毒品之行為，始能認
    其前所實施之觀察、勒戒或強制戒治已足遮斷毒癮，而得於
    五年後再犯時，再予適用初犯之規定，重行觀察、勒戒等程
    序。倘五年內已經再犯，被依法追訴處罰，縱其第三次（或
    第三次以上）施用毒品之時間在初犯釋放五年以後，即與「
    五年後再犯」之情形有別，且因已於「五年內再犯」，顯見
    其再犯率甚高，原實施觀察、勒戒或強制戒治，已無法收其
    實效，而無五年戒斷期之存在，自無再經觀察、勒戒及強制
    戒治之必要，應由檢察官逕行起訴，始符新法修正之本旨。
    查本件被告前於八十九年間，即曾因施用毒品案件，經本院
    裁定送觀察勒戒後，認為無繼續施用毒品傾向，於八十九年
    九月八日出所，並由臺灣臺中地方法院檢察署於八十九年九
    月七日以八十九年度毒偵字第五０九五號為不起訴處分確定
    ，其於觀察勒戒執行完畢後之五年內，復於九十四年五月間
    因施用毒品案件，經本院在九十五年四月二十一日以九十五
    年度訴字第七０四號判處有期徒刑八月、五月，並定應執行
    刑為有期徒刑一年確定，此有臺灣高等法院被告前案紀錄表
    附卷可考，被告於上開觀察勒戒執行完畢後，既曾於五年內
    再犯毒品危害防制條例第十條之罪，並業經判刑確定，本次
    被告復行觸犯毒品危害防制條例第十條之罪，自非屬毒品危
    害防制條例第二十條第三項所定「五年後再犯」之情形，而
    應依法追訴處罰。綜此，本件事證已臻明確，被告施用毒品
    海洛因之犯行洵堪認定。
二、按海洛因係屬毒品危害防制條例第二條第二項第一款所指之
    第一級毒品，核被告乙○○所為，係犯毒品危害防制條例第
    十條第一項之施用第一級毒品罪。被告施用前後持有第一級
    毒品之低度行為，應為其施用第一級毒品之高度行為所吸收
    ，不另論罪。另被告有如前揭犯罪事實欄所述之經有期徒刑
    宣告及執行完畢之情形，有上開臺灣高等法院被告前案紀錄
    表附卷可稽，其於有期徒刑執行完畢後五年以內，故意再犯
    本件有期徒刑以上之罪，構成累犯，應依刑法第四十七條第
    一項規定加重其刑。爰審酌被告前已因施用毒品犯行經觀察
    勒戒及徒刑之執行，竟仍故態復萌，復行施用毒品不輟，無
    視於毒品對於自身健康之戕害及國家對於杜絕毒品犯罪之禁
    令；惟衡酌施用毒品係屬自戕行為，被告犯罪手段尚屬平和
    ，亦未因此而危害他人，所生損害尚非鉅大，而被告犯後始
    終坦承犯行，尚見悔意之犯罪後態度，暨施用毒品者均有相
    當程度之成癮性及心理依賴，其犯罪心態與一般刑事犯罪之
    本質並不相同，應側重適當之醫學治療及心理矯治為宜及檢
    察官於本院審理時對被告具體求刑之刑度範圍等一切情狀，
    量處如主文所示之刑。至被告為警搜索查獲後所扣得之白色
    粉末一包（含無法完全析離之包裝袋，毒品部分驗餘淨重０
    ‧一０五０公克），經鑑驗後既含有毒品海洛因之成分，業
    如前述，應依毒品危害防制條例第十八條第一項前段之規定
    ，併予宣告沒收銷燬之。
據上論斷，應依刑事訴訟法第二百七十三條之一第一項、第二百
九十九條第一項前段，毒品危害防制條例第十條第一項、第十八
條第一項前段，刑法第十一條、第四十七條第一項，判決如主文
。
本案經檢察官甲○○到庭執行職務。
中    華    民    國    97    年    10    月    23    日
                  刑事第三庭  法  官  陳思成
上正本證明與原本無異。
如不服本判決，應於收受送達後10日內向本院提出上訴書狀（應
敘述具體理由並附繕本）。
上訴書狀如未敘述理由，應於上訴期間屆滿後20日內補提理由書
於本院。
                              書記官  吳詩琳
中    華    民    國    97    年    10    月    23    日
附錄論罪科刑法條
毒品危害防制條例第十條第一項
施用第一級毒品者，處六月以上五年以下有期徒刑。


司法院資訊處製作；財團法人民間司法改革基金會備份。
